臺灣臺北地方法院民事判決　　　　　　　94年度訴字第5760號
原　　　告　甲○○
被　　　告　丁○○
訴訟代理人　丙○○
上列當事人間損害賠償等事件，本院於民國94年12月12日言詞辯
論終結，判決如下：
    主  文
被告應給付原告新台幣壹拾伍萬元，即自民國九十四年十月二十
二日起至清償之日止，按年息百分之五計算之利息。
原告其餘之訴駁回。
訴訟費用由被告負擔五分之一，餘由原告負擔。
本判決第一項得假執行。但被告以新台幣壹拾伍萬元供擔保後，
得免為假執行。
原告其餘假執行之聲請駁回。
    事實及理由
一、原告主張：伊於民國（下同）93年4月29日經由案外人全懋
    不動產仲介經紀有限公司負責人乙○○之介紹，與被告簽定
    房地產買賣契約書（下稱系爭契約），以新台幣（下同）43
    0萬元向被告承買坐落於台北縣新店市○○路663巷1之1號4
    樓（建號2312），面積70.16平方公尺，共同使用部分建號
    2322號、2324號建物，及地下第2層編號第45號之機械式停
    車位（下稱系爭車位）。前揭建物已移轉登記於原告名下，
    並經乙○○連同系爭車位點交完畢。詎於93年10月26日系爭
    車位之所有權人陳昭宇提出空間大賞車位明細表，向原告主
    張系爭車位係其所有，原告即以存證信函告知被告應定期交
    付系爭車位，然被告置之不理。本件係屬可歸責之債務人即
    被告之事由致給付不能，被告自應負損害賠償之責，為此提
    起本件訴訟。並聲明：(1)被告應給付原告75萬元，及自起訴
    狀繕本送達被告翌日起至清償之日止，按年息5%計算之利息
    。(2)願供擔保請准宣告假執行。
二、被告則辯以：其本係委託力霸房屋將建物連同系爭車位一併
    出售，委託書上載明係35號車位，可見被告並未寫錯車位號
    碼，嗣欲委託乙○○出售建物時，乙○○稱伊已寫好書面，
    並稱資料無誤，被告方始簽名。本件兩造均係善意，被告亦
    以價金償還銀行塗銷抵權，分文未得，僅因仲介乙○○寫錯
    而發生錯誤，自應由乙○○負責賠償。並聲明：原告之訴駁
    回。
三、本件原告主張伊以總價430萬元向被告買受前揭建物及系爭
    車位，惟前揭建物之附屬車位係35號而非系爭車位（45號）
    等情，業據其提出買賣契約、車位明細表、存證信函等件（
    見本院卷第5頁至第23頁）為證，並為被告所不爭執，是原
    告前開之主張，應可信實。惟原告請求被告給付損害賠償，
    則為被告所拒，並以前開情詞置辯。是本件之爭點即在於：
    原告請求被告給付損害賠償，有無理由？茲分述如下：
(一)按權利之出賣人，負使買受人取得其權利之義務，如因其權
    利而得占有一定之物者，並負交付其物之義務。出賣人不履
    行民法第348條至第351條所定之義務者，買受人得依關於債
    務不履行之規定，行使其權利。又因可歸責於債務人之事由
    ，致給付不能者，債權人得請求賠償損害，民法第348條第2
    項、第353條、第226條第1項分別定有明文。
(二)經查兩造於系爭契約書第1條買賣標的之車位欄中，載明以
    「地下第2層機械式車位，編號45號」之車位連同建土地為
    其買賣標的（見本院卷第7頁），依前揭民法第348條第2項
    之規定，出賣人即被告自有依約交付系爭車位於買受人（即
    原告），並使其取得該物權利之義務。
(三)被告雖辯稱系爭契約為仲介人乙○○事先書寫，並告知書面
    無誤方簽名其上，伊為善意，既係乙○○寫錯，故此錯誤應
    由仲介人乙○○負責云云。惟為證人乙○○否認，乙○○並
    到場具結證稱：被告一開始就說車位是B2之45，在價金談妥
    時直接約擇日簽約，雙方有於簽約前簽署一份不動產說明書
    及契約書，其內載明附B2之45車位，當時代書莊清楠也在場
    ，車位的號碼也是依照被告訴訟代理人的告知而為記載，買
    賣契約書上也如此記載，這是經過買賣雙方及代書所訂立的
    合約等語（見本院卷第43頁至第44頁）。參之證人乙○○提
    出生活機能資料表、房地產標的現況說明書（見本院卷第55
    頁至第56頁），其上確係記載車位為B2之45號，兩造及證人
    均簽名於其上，堪認證人乙○○所證其並未聽錯、寫錯等語
    ，信屬可取。
(四)再衡之兩造正式締約時，既有仲介及代書莊清楠偕同在場，
    果係仲介聽錯車位之號碼，衡情應不至於原告與代書等人亦
    均聽錯，再者，縱係原告與仲介及代書等人均聽錯車位號碼
    ，然參之卷附兩造所不爭執之買賣契約書上首頁之買賣標的
    即載明系爭車位編號為45號，何以被告在簽約時未就此錯誤
    當場加以糾正？是證人乙○○之證詞，應為可取。
(五)至被告提出其委託力霸房屋出售之物件明細表（見本卷第33
    頁至第37 頁）等件，充其量僅能證明其將委託力霸房屋出
    售所記載之物件明細狀況，並不足據以證明其委託證人乙○
    ○銷售時未告知車位是B2之35，是被告執此抗辯係乙○○聽
    錯並誤載車位號碼云云，並無可取。
(六)復按代理人於代理權限內，以本人名義所為之意思表示，直
    接對本人發生效力，民法第103條亦有明定。本件被告既委
    託其父李坤生代為簽定系爭契約，並簽名於其上，則系爭買
    賣契約即有效成立於兩造之間，並無疑義。準此，被告自應
    依系爭契約履行其所負交付系爭車位權利予原告之義務，不
    得以其不知契約誤載為由，免除其所負之使買受人取得買賣
    標的物權利之義務。被告既自承其未能使原告取得系爭車位
    之權利，則依首揭民法第226條第1項之規定，自應對原告負
    損害賠償之責。是被告據此抗辯伊無損害賠償之義務，自屬
    無據。
(七)又查35號車位位在地下層，45號車位則在於中間層（相當於
    地面層），系爭45號車位與原告買受建物所附之35號車位相
    較，2車位之高度差10公分左右，35號車位只能停一般四門
    車型，無法停放休旅車，此有2車位之現場照片可稽（見本
    院卷第49頁至第50頁），依一般仲介市場行情判斷，2車位
    約有100,000元至150,000元左右之價差，亦經證人乙○○證
    述在卷，並為兩造所不爭執（見本院卷第46頁），則原告主
    張伊因被告不能給付系爭車位，受有15 萬元之損害等語，
    應為可取。
四、綜上所述，原告請求被告給付15萬元及自起訴狀繕本送達被
    告翌日即94年10月22日起至清償之日止，按年息5%計算之利
    息，為有理由，應予准許。至原告逾此範圍之請求，則屬無
    據，不應准許。
五、至兩造其餘之攻擊或防禦方法，及未經援用之證據，經本院
    斟酌後，認為均不足以影響本判決之結果，自無一一詳予論
    駁之必要，附此敘明。
六、本件原告勝訴部分之金額未逾50萬元，應依職權宣告假執行
    ，被告亦陳明願供擔保請准免為假執行之宣告，經核無不合
    ，爰酌定相當擔保金額准許之。至原告敗訴部分，其假執行
    之聲請，即失所附麗，應併予駁回。
七、結論：原告之訴為一部有理由、一部無理由，依民事訴訟法
    第79條、第389條第1項第5款，判決如主文。
中　　華　　民　　國　　94　　年　　12　　月　　30　　日
                  民事第三庭    法　官　林振芳
以上正本係照原本作成
如對本判決上訴，須於判決送達後20日內向本院提出上訴狀
中　　華　　民　　國　　94　　年　　12　　月　　30　　日
                    　　　　　　書記官　李淑芬
